【裁判字號】    95,台上,925
【裁判日期】    950223
【裁判案由】    違反毒品危害防制條例等罪
【裁判全文】
最高法院刑事判決              九十五年度台上字第九二五號
    上  訴  人  甲○○
                        巷76.
    選任辯護人  張寧洲律師
    上  訴  人  乙○○原名游.
                        泉路1.
上列上訴人等因違反毒品危害防制條例等罪案件，不服台灣高等
法院中華民國九十四年十一月十七日第二審判決（九十四年度上
訴字第三○六九號，起訴案號：台灣板橋地方法院檢察署九十二
年度偵字第一二六二四號），提起上訴，本院判決如下：
    主  文
原判決關於甲○○販賣第一級毒品部分撤銷，發回台灣高等法院
。
其他上訴駁回。
    理  由
一、發回（即甲○○販賣第一級毒品）部分：
本件原判決認定：上訴人甲○○與乙○○（原名游惠菁，於民國
九十四年十月十九日改名為乙○○，乙○○部分詳後述）為男女
朋友，在台北縣土城市○○路○段二五五號十七樓之六租屋同居
，竟共同基於販賣第一級毒品海洛因之犯意聯絡，先由甲○○於
九十二年五月底，在台北縣板橋市萬板大橋下，以約新台幣（下
同）五萬元之價格，向綽號「牛兄」之男子購入海洛因二錢，並
以糖粉予以稀釋。嗣林岡憲、張祐維為購買海洛因解癮（林岡憲
、張祐維施用毒品部分，另案處理），由林岡憲於九十二年六月
二十五日晚上八時五十八分許，以張祐維所有之0000000000號行
動電話，撥打甲○○所有之0000000000號行動電話，議定買賣毒
品之時間、地點及價格後，林岡憲、張祐維遂於同日晚上九時五
十分許前往上址樓下，由林岡憲進入該大樓十五樓之樓梯間等候
，隨即由乙○○從上址十七樓租屋處下至十五樓之樓梯間，將甲
○○「從上開購得並稀釋後之毒品析離出之第一級毒品海洛因（
與另一包毒品海洛因合計淨重○．○九公克）交付予林岡憲」，
並向林岡憲收取價金一千元而販賣之。林岡憲購得毒品下樓擬與
張祐維離開之際，為埋伏之警員逮捕，並從林岡憲身上起出乙○
○所交付之前揭海洛因。嗣經警於九十二年六月二十六日凌晨二
時許，前往上址租屋處搜索，並扣得甲○○所有之前揭行動電話
一具等物品等情。因而撤銷第一審關於甲○○販賣第一級毒品部
分之判決，改判仍論處甲○○共同販賣第一級毒品罪刑，固非無
見。
惟查：(一)、毒品危害防制條例第十八條第一項前段規定，查獲之
第一級毒品，不問屬於犯人與否，均沒收銷燬之，乃刑法第三十
八條第一項第一款之特別規定，採義務沒收主義。原判決事實已
明白認定，甲○○基於販賣第一級毒品海洛因之犯意，先於九十
二年五月底，在台北縣板橋市萬板大橋下，以約五萬元之價格，
向綽號「牛兄」之男子購入海洛因二錢，並以糖粉予以稀釋。嗣
於九十二年六月二十五日晚上九時五十分許，將其中部分海洛因
交由共犯乙○○持至其租屋處十五樓之樓梯間，以一千元之價格
販賣予林岡憲。警方於林岡憲下樓後，即予逮捕，並於翌（二十
六）日凌晨二時許，前往甲○○之租屋處搜索，扣得甲○○所有
供聯絡販賣海洛因所用之行動電話一具等物（即其餘之海洛因、
電子磅秤等物）。理由並說明，在甲○○租屋處查扣之毒品，經
送請鑑定結果，該毒品之純度僅百分之三十，純質淨重僅五．二
三公克，有法務部調查局九十二年八月二十日調科壹字第060007
348 號鑑定通知書一紙在卷可稽，此重量低於（甲○○基於販賣
之犯意而販入之）二錢（折合公制為七．五公克），顯見確係甲
○○向綽號「牛兄」販入毒品之所餘部分，且已以糖粉稀釋；經
換算其買價、賣價結果，足認其有賺取差價之情形（見原判決第
十二頁第八列至第二十七列）。如果無訛，則甲○○既以營利販
賣為目的而販入海洛因二錢（折合公制為七．五公克），警方且
在其租屋處查扣販賣後所餘之五．二三公克（純質淨重），於此
情形，該查獲之第一級毒品（依前揭鑑定通知書記載，共為八包
，合計淨重十七．四四公克，純質淨重五．二三公克，見偵查卷
第七十一頁），即應依毒品危害防制條例第十八條第一項前段規
定諭知沒收銷燬，方為適法。乃原判決卻謂「在被告租屋處扣得
之第一級海洛因八包（合計淨重十七．四四公克），……查無證
據堪認與本件販賣毒品之罪有何關連，不於本案宣告沒收」云云
（見原判決第十七頁第五列至第十四列），非但前後自相矛盾，
且有判決不適用法則之違法。(二)、毒品危害防制條例第十九條第
一項固規定「犯第四條至第九條、第十二條、第十三條或第十四
條第一項、第二項之罪者，其供犯罪所用或因犯罪所得之財物，
均沒收之，如全部或一部不能沒收時，追徵其價額或以其財產抵
償之」。但共同正犯之犯罪所得為新台幣時，因係合併計算，且
於全部或一部不能沒收時以其財產抵償之，為避免執行時發生重
複沒收、抵償之情形，故各共同正犯之間係採連帶沒收主義，於
裁判時僅諭知連帶沒收，不得就全體共同正犯之總所得，對各該
共同正犯分別重複諭知沒收；此與罰金刑應分別諭知、分別執行
者不同。原判決就本件犯罪所得之總金額一千元，並未採連帶沒
收主義，對各共同正犯諭知連帶沒收；而分別對甲○○、乙○○
重複為沒收及以財產抵償之諭知，亦有違誤。(三)、有罪之判決書
，其認定之事實及所載之理由必須互相適合，否則即屬理由矛盾
，其判決當然為違背法令。原判決事實記載，甲○○與林岡憲議
定買賣毒品之時間、地點及價格後，隨即由乙○○從十七樓租屋
處下至十五樓之樓梯間，將甲○○「從上開購得並稀釋後之毒品
析離出之第一級毒品海洛因（與另一包毒品海洛因合計淨重○．
○九公克）交付予林岡憲，並向林岡憲收取價金一千元而販賣之
」（見原判決第三頁第一列至第八列）。亦即明白認定，甲○○
將所販入之毒品「析離出一部分」與「另一包」毒品海洛因「合
計」淨重○．○九公克，以一千元之價格販賣予林岡憲。然其理
由卻說明，在林岡憲身上查扣之海洛因為二包，經送請鑑驗結果
，均含第一級毒品海洛因成分（合計淨重○．○九公克），有法
務部調查局九十二年七月三十一日調科壹字第060007346 號鑑定
通知書在卷可稽。惟依證人張祐維之證述，當天與林岡憲出門時
，林岡憲身上即帶有另一包毒品，認為在林岡憲身上查獲之二包
海洛因中，僅其中一包向甲○○買受（見原判決第十一頁第十七
列至第二十四列）。及「林岡憲被查獲實有二包毒品海洛因，合
計淨重為○．○九公克，即被告等人販賣予林岡憲之毒品海洛因
（僅一包）重量實低於○．○九公克」云云（見原判決第十二頁
第十九列至第二十一列）。則甲○○販賣給林岡憲之海洛因，究
為二包合計淨重○．○九公克；或僅其中一包，其重量低於○．
○九公克？其事實之認定與理由之說明，不相適合，亦有理由矛
盾之違誤。以上或為上訴意旨指摘所及，或為本院得依職權調查
之事項，應認原判決關於甲○○販賣第一級毒品部分，有撤銷發
回更審之原因。又本件於更審後如仍為有罪判決時，台灣板橋地
方法院檢察署檢察官以九十五年度偵字第四九五號併案意旨書，
移請併辦之部分（偵查卷共四宗），是否成立犯罪且為本件起訴
效力所及，案經發回，併予斟酌。
二、駁回（即甲○○違反槍砲彈藥刀械管制條例及乙○○）部分
：
按上訴得對於判決之一部為之，未聲明為一部者，視為全部上訴
，刑事訴訟法第三百四十八條第一項定有明文。本件上訴人甲○
○對原判決不服，提起上訴，未聲明為一部上訴，且於上訴狀記
載不服「台灣高等法院九十四年度上訴字第三○六九號」刑事判
決提起上訴，依前開規定，應視為全部上訴（即違反槍砲彈藥刀
械管制條例部分亦應視為上訴）。惟第三審上訴書狀，應敘述上
訴之理由，其未敘述者，得於提起上訴後十日內補提理由書於原
審法院，已逾上述期間，而於第三審法院未判決前仍未提出上訴
理由書狀者，第三審法院應以判決駁回之，刑事訴訟法第三百八
十二條第一項、第三百九十五條後段規定甚明。本件甲○○違反
槍砲彈藥刀械管制條例部分（持有具殺傷力槍枝）；及上訴人乙
○○部分（所犯販賣第一級毒品罪，原審依刑法第五十九條規定
酌量減輕其刑後，量處有期徒刑八年），均不服原審判決，分別
於九十四年十一月二十九日、九十四年十二月五日提起上訴，並
未敘述理由，迄今逾期已久，於本院未判決前仍未提出，依上開
規定，此部分上訴自非合法，均應予駁回。
據上論結，應依刑事訴訟法第三百九十五條後段、第三百九十七
條、第四百零一條，判決如主文。
中    華    民    國  九十五  年    二    月  二十三  日
                      最高法院刑事第十一庭
                          審判長法官  陳  世  雄
                                法官  魏  新  和
                                法官  吳  信  銘
                                法官  徐  文  亮
                                法官  張  祺  祥
      本件正本證明與原本無異
                                      書  記  官
中    華    民    國  九十五  年    二    月  二十七  日
                                                 Ｒ


司法院資訊處製作；財團法人民間司法改革基金會備份。
